【裁判字號】    99,訴,216
【裁判日期】    990309
【裁判案由】    毒品危害防制條例
【裁判全文】
臺灣臺中地方法院刑事判決               99年度訴字第216號
公  訴  人  臺灣臺中地方法院檢察署檢察官
被      告  乙○○
上列被告因違反毒品危害防制條例案件，經檢察官提起公訴（98
年度毒偵字第4795號），被告於準備程序中就被訴事實為有罪之
陳述，經本院告知簡式審判程序之意旨，並聽取公訴人、被告之
意見後，本院合議庭裁定由受命法官獨任依簡式審判程序審理，
判決如下：
    主    文
乙○○施用第一級毒品，累犯，處有期徒刑壹年；扣案之第一級
毒品海洛因壹包（淨重貳點肆伍公克），沒收銷燬之。
    犯罪事實
一、乙○○前因施用毒品案件，經觀察、勒戒後，認有繼續施用
    毒品之傾向，再送強制戒治後，於民國89年3 月3 日執行完
    畢，並由臺灣臺中地方法院檢察署檢察官以89年度毒偵字第
    6039號為不起訴處分確定。復於5 年內，再因施用毒品案件
    ，經本院於94年7 月6 日，以94年度訴字第1942號判決分處
    有期徒刑6 月、1 年2 月，定應執行有期徒刑1 年6 月確定
    甫於96年5 月1 日執行完畢。詎其猶不知悛悔，復基於施用
    第一級毒品海洛因之犯意，於97年12月30日10時許，在臺中
    市○○區○○路3 段343 巷27弄16號住處，將海洛因摻水稀
    釋，再以針筒注射之方式，施用第一級毒品海洛因1 次。嗣
    於同日14時許，在臺中市○區○○路與五權路口處，為警查
    獲，並扣得第一級毒品海洛因1 包（淨重2.45公克）。
二、案經臺灣臺中地方法院檢察署檢察官偵查起訴。
    理    由
一、本件係經被告於準備程序期日為有罪之陳述，而經本院合議
    庭裁定由受命法官獨任以簡式審判程序加以審理，則依據刑
    事訴訟法第273 條之2 、同法第159 條第2 項之規定，不適
    用傳聞法則有關限制證據能力之相關規定；並得依同法第31
    0 條之2 之準用同法第454 條之規定製作略式判決書，依法
    僅需記載犯罪事實、證據名稱及應適用之法條，並得以簡略
    方式為之，如認定之犯罪事實、證據及應適用之法條，與檢
    察官聲請簡易判決處刑書或起訴書之記載相同者，得引用之
    ，合先敘明。
二、訊據被告乙○○對於上開施用第一級毒品海洛因之事實坦承
    不諱，且被告為警查獲後所採集之尿液，經檢驗結果，確呈
    海洛因經水解後之嗎啡陽性反應，此有委託尿液檢驗代號與
    真實姓名對照表、中山醫學大學附設醫院檢驗科藥物檢測中
    心尿液檢驗報告附卷可稽，復有第一級毒品海洛因1 包（淨
    重2.45公克）扣案、法務部調查局鑑定書可為佐證，被告自
    白確實有施用第一級毒品海洛因之行為，堪認與事實相符。
    又被告曾因施用毒品案件，經經觀察、勒戒後，認有繼續施
    用毒品之傾向，再送強制戒治後，於89年3 月3 日執行完畢
    ，並由臺灣臺中地方法院檢察署檢察官以89年度毒偵字第60
    39號為不起訴處分確定。其於前開強制戒治執行完畢釋放後
    5 年內，再因施用毒品案件，經本院於94年7 月6 日，以94
    年度訴字第1942號判決分處有期徒刑6 月、1 年2 月，定應
    執行有期徒刑1 年6 月確定甫於96年5 月1 日執行完畢等情
    ，此有刑案資料查註紀錄表、臺灣高等法院被告前案紀錄表
    在卷可稽，而被告本件施用第一級毒品之犯行固於89年3 月
    3 日強制戒治處分執行完畢釋放後5 年後所為，惟按毒品危
    害防制條例於92年7 月9 日修正公布，自93年1 月9 日施行
    ，其中第20條、第23條將施用毒品之刑事處遇程序區分為「
    初犯」及「五年內再犯」與「五年後再犯」。其立法理由略
    謂：「初犯」經觀察、勒戒或強制戒治後，應為不起訴處分
    ；經觀察、勒戒或強制戒治執行完畢釋放後「五年內再犯」
    者，因其再犯率甚高，原實施之觀察、勒戒及強制戒治已無
    法收其實效，應依法追訴。至於經觀察、勒戒或強制戒治執
    行完畢釋放後「五年後再犯」者，因前所實施之觀察、勒戒
    或強制戒治已足以遮斷其毒癮，為期鼓勵自新並協助斷除毒
    癮，仍適用「初犯」規定，先經觀察、勒戒或強制戒治之程
    序。從而依修正後之規定，應僅限於「初犯」及「五年後再
    犯」此二種情形始應先經觀察、勒戒或強制戒治程序。倘被
    告於5 年內已曾再犯並經依法追訴，顯見其再犯率甚高，觀
    察、勒戒或強制戒治已無法收其實效，則縱其第3 次以上再
    度施用毒品之時間係在初犯經觀察、勒戒或強制戒治執行完
    畢釋放5 年以後，仍不符合「五年後再犯」之規定，即應依
    該條例第10條規定處罰（最高法院95年5 月9 日95年第七次
    刑事庭會議決議、同院95年度臺非字第59號判決、95年度臺
    上字第1071號判決參照），而被告既於前揭強制戒治處分執
    行完畢釋放後之94年，再因施用毒品犯行經判刑確定，業如
    前述，則被告於前開強制戒治處分執行完畢5 年後，再犯
    本件施用第一級毒品犯行即仍應依法論科。
三、查海洛因屬毒品危害防制條例第2 條第2 項第1 款規定之第
    一級毒品。是核被告為施用海洛因之行為，係犯毒品危害防
    制條例第10條第1 項之施用第一級毒品罪。其因施用第一級
    毒品海洛因而非法持有第一級之低度行為，應為施用之高度
    行為所吸收，不另論罪。又被告因施用毒品案件，經本院於
    94年7 月6 日，以94年度訴字第1942號判決分處有期徒刑6
    月、1 年2 月，定應執行有期徒刑1 年6 月確定甫於96年5
    月1 日執行完畢等情，此有刑案資料查註紀錄表、臺灣高等
    法院被告前案紀錄表在卷可稽，其於受徒刑之執行完畢後，
    5 年以內故意再犯本件有期徒刑以上之罪，為累犯，應依刑
    法第47條第1 項規定加重其刑。本院審酌被告前已有多次施
    用毒品之不良素行，竟不知自我惕勵，而一再施用毒品，及
    本次施用毒品之種類、時間、方式，暨犯罪後尚能坦白犯行
    等一切情狀，量處如主文所示之刑。末按扣案之海洛因1 包
    （淨重2.45公克）應依毒品危害防制條例第18條第1 項宣告
    沒收銷燬之。而包裹上開毒品之包裝袋，縱使與毒品分離秤
    重，一般而言，仍會有極微量毒品殘渣留在原包裝袋上，無
    法完全析離，是應認屬於毒品之一部分，而併予沒收銷燬，
    併此敘明。
據上論斷，應依刑事訴訟法第299 條第1 項前段、第273 條之1
第1 項前段，毒品危害防制條例第10條第1 項、第18條第1 項，
刑法第11條前段、第47條第1 項，判決如主文。
本案經檢察官甲○○到庭執行職務
中    華    民    國    99    年    3    月    9    日
                      刑事第十庭  法  官  莊秋燕
以上正本證明與原本無異。
如不服本判決應於收受判決後10日內向本院提出上訴書狀，並應
敘述具體理由；其未敘述上訴理由者，應於上訴期間屆滿後20日
內向本院補提理由書（均須按他造當事人之人數附繕本）「切勿
逕送上級法院」。
                                  書記官  楊賀傑
中    華    民    國    99    年    3     月    9     日
附錄論罪科刑法條：
毒品危害防制條例第10條
施用第一級毒品者，處 6 月以上 5 年以下有期徒刑。
施用第二級毒品者，處 3 年以下有期徒刑。

司法院資訊處製作；財團法人民間司法改革基金會備份。
